【裁判字號】    97,交聲更,249
【裁判日期】    971128
【裁判案由】    違反道路交通管理處罰條例
【裁判全文】
臺灣桃園地方法院交通事件裁定       97年度交聲更字第249號
                                   97年度交聲更字第250號
                                   97年度交聲更字第251號
                                   97年度交聲更字第252號
                                   97年度交聲更字第253號
                                   97年度交聲更字第254號
                                   97年度交聲更字第255號
                                   97年度交聲更字第256號
                                   97年度交聲更字第257號
                                   97年度交聲更字第258號
原處分機關  交通部公路總局新竹區監理所桃園監理站
異  議  人
即受處分人  乙○○即甲○○○○.
                  桃園縣龜山鄉.
上列異議人因違反道路交通管理處罰條例案件，對於交通部公路
總局新竹區監理所桃園監理站違反道路交通管理事件裁決書所為
處分（原處分案號：民國96年12月27日桃監裁罰字第裁52—ZFP0
10894 號、桃監裁罰字第裁52—ZFP010965 號、桃監裁罰字第裁
52—ZFP011009 號、桃監裁罰字第裁52—ZFP011040 號、桃監裁
罰字第裁52—ZFP011106 號、桃監裁罰字第裁52—ZFP011108 號
、桃監裁罰字第裁52—ZFP011114 號、桃監裁罰字第裁52—ZFP0
11116 號、桃監裁罰字第裁52—ZFP011203 號、桃監裁罰字第裁
52—ZFP011207 號），聲明異議，經本院於民國97年8 月19日以
97 年 度交聲字第454 號至第463 號裁定，異議人提起抗告，經
臺灣高等法院於民國97年10月14日以97年度交抗字第1415號至第
1424 號 裁定撤銷原裁定，並發回本院，本院裁定如下：
    主  文
異議均駁回。
    理  由
一、原處分意旨略以：異議人即受處分人乙○○即甲○○○○所
    有之車牌號碼5806—MW號自用小貨車，於附表所示之時間，
    在通過附表所示之收費站時，因有「汽車行駛於應繳費之公
    路不依規定繳費（卡片餘額不足）」之違規，經遠通電收股
    份有限公司（以下簡稱遠通公司）依交通部臺灣區○道○○
    ○路電子收費申裝及欠費追繳作業注意事項規定，依附表所
    示之郵局掛號信函通知受處分人應於民國96年7 月10日前補
    繳，但受處分人仍未依期限補繳，經如附表所示舉發機關以
    受處分人有違反道路交通管理處罰條例第27條第1 項規定之
    「汽車行駛於應繳費之公路不依規定繳費」行為掣單，經將
    舉發通知單送達受處分人後，受處分人於舉發違反道路交通
    管理事件通知單所載應到案日期（96年11月4 日）前提出申
    訴，經原處分機關交通部公路總局新竹區監理所桃園監理站
    請舉發機關調查後，仍認受處分人有前述違規行為，遂依道
    路交通管理處罰條例第27條第1 項及道路交通管理事件統一
    裁罰基準及處理細則第43條、第44條暨統一裁罰基準表之規
    定，於96年12月27日分別以如附表所示之裁決書就受處分人
    有如附表所示之違規行為各予裁處罰鍰新臺幣3,000 元。
二、聲明異議意旨略以：受處分人雖有於附表所示之時間、地點
    未依規定繳費之情形，惟依據遠通公司之慣例，只要在隔月
    之12號前補繳費用，就不用繳交作業處理費用，受處分人於
    96年6 月12日到遠通公司門市要補繳費用時，遠通公司人員
    即告知需繳交80元之費用，受處分人不服，遂要求遠通公司
    處理，惟等待3 個月遠通公司均未處理，受處分人遂至遠通
    公司繳交5 月份之帳款及作業處理費用，惟隔日即收到舉發
    通知單，舉發機關之行為顯有違規定，至遠通公司雖表示有
    寄送補繳通知單至甲○○○○之登記地址桃園縣龜山鄉○○
    街38巷4 號1 樓，然受處分人並未收到，受處分人於96年2
    月份已經有打電話給遠通公司，表示欲更改通知地點為桃園
    縣龜山鄉○○路○ 段986 之1 號，並非蓄意不補繳等語。
三、按汽車行駛於應繳費之公路、橋樑、隧道或輪渡，不依規定
    繳費者，處汽車所有人或駕駛人3 千元以上6 千元以下罰鍰
    ，並追繳欠費，道路交通管理處罰條例第27條第1 項定有明
    文。此係就以往採人工收費方式，駕駛人不依規定繳費，乃
    明知未繳費而強行通過收費處所之行為而設之規定，然電子
    收費設備之採用，駕駛人於行駛前雖有注意票證餘額是否足
    敷繳費之義務，惟其駕駛過程中難以時刻觀察該票證餘額，
    且通過收費處所發覺餘額不足時，亦難有立即停止駕駛並補
    足餘額之機會，是於電子設備收費之情形，駕駛人之不繳費
    故意及所具有之規範違反性難與以往人工收費方式等同視之
    ；參以上開規定汽車行駛於應繳費之公路應繳納之通行費與
    同條例第56條第2 項在道路收費停車處所停車應繳納之停車
    費均屬公法上金錢給付義務之特質，然前者並未比照後者修
    正為「... ，未依規定繳費，主管機關應書面『通知駕駛人
    於七日內補繳』，... ，『逾期再不繳納』，處新臺幣三百
    元罰鍰」；佐以交通部臺灣區○道○○○路局電子收費申裝
    及欠費追繳作業注意事項（依公路法第24條第2 項授權交通
    部訂立之公路通行費徵收管理辦法訂定）第17點規定：「用
    路人應依補繳通行費及作業處理費通知單所列金額及繳費期
    限完成補繳，逾補繳期限截止日未繳納者，依法舉發。」，
    則於電子設備收費之情形，道路交通管理處罰條例第27條第
    1 項之「不依規定繳費」應解釋為「經通知補繳後逾期仍未
    繳納」之行為。又按違反處罰條例之行為，自行為成立之日
    起；行為有連續或繼續之狀態者，自行為終了之日起，逾3
    個月不得舉發，同條例第90條前段定有明文。依前揭說明，
    於電子設備收費之情形，駕駛人在經通知補繳期限前，是否
    有「汽車行駛於應繳費之公路不依規定繳費」之違規事實，
    仍屬不確定狀態，警察機關尚無舉發權，應於補繳期限屆滿
    後仍未補繳費用，其違規行為方屬成立 (臺灣高等法院暨所
    屬法院97年法律座談會參照）。
四、經查：
  (一)異議人所有前揭自用小貨車，於附表所示之時、地，因有「
    汽車行駛於應繳費之公路不依規定繳費（卡片餘額不足）」
    之違規行為，原舉發機關乃於96年10月5 日製單舉發等情，
    為異議人所不爭執，亦有各該舉發通知單及所附採證照片存
    卷供參（見本院交聲字卷第25-34 頁），堪以認定。
  (二)異議人雖辯稱並未收到遠通公司之補繳通知單云云，然各該
    補繳通知單，經遠通公司交付臺灣郵局股份有限公司桃園郵
    局以附表所示之掛號信函，於96年6 月28日向異議人設在桃
    園縣龜山鄉○○街38巷4 號1 樓之營利事業登記處所暨異議
    人車號5806－MW號自用小貨車車籍地址送達，並有「乙○○
    」之印章蓋於掛號郵件簽收單上等情，此有營利事業登記基
    本資料查詢（見本院交聲字卷第101-106 頁）、臺灣桃園郵
    局股份有限公司桃園郵局97年4 月30日桃郵字第0970200135
    號函（見本院交聲字卷第47-53 頁）、甲○○○○違規資料
    （見本院交聲字卷第63頁）、遠通公司97年4 月21日總發字
    第09700385號函（見本院交聲字卷第54頁）等件附卷可稽。
    而上開掛號郵件簽收單上所蓋有「乙○○」之印章，與原處
    分機關於96年12月31日送達本件各裁決書之掛號郵件簽收單
    上所蓋有「乙○○」之印章相符（見本院交聲字卷第46頁）
    ，且異議人對於各裁決書之送達並不爭執，是各該補繳通知
    單應已於96年6 月28日合法送達予異議人。至異議人雖辯稱
    ：已用電話請遠通公司將帳單寄至桃園縣龜山鄉○○路○ 段
    986 之1 號云云，惟據證人高志明於本院調查時證述：遠通
    公司的帳單寄送地址是車籍地址，遠通公司無法讓客戶變更
    地址，如果客戶的車籍資料有變更，是到監理站變更車籍資
    料，況且經伊查詢後，遠通公司的電腦系統查不到任何門市
    有異議人更改地址的紀錄等語（見本院交聲字卷第80至82、
    96頁），足見遠通公司寄送地址為車籍地址，遠通公司無法
    讓客戶變更地址，異議人辯稱已向遠通公司表示變更通知地
    址，因此補繳通知單未送達云云，不足採信。至於異議人辯
    稱曾於96年6 月12日至遠通公司門市要補繳費用，惟因不服
    作業處理費之變更，因此未繳納通行費云云，然證人高志明
    業於本院調查時證述：依照公司系統設計，只要門市有查詢
    客戶資料，就一定會留下紀錄，然96年6 月12日並無異議人
    前往門市繳費之紀錄等語詳實（見本院交聲字卷第96頁），
    此外，並有客戶關係管理系統畫面資料在卷可佐（見本院交
    聲字卷第116 頁），異議人辯稱曾於96年6 月12日前往門市
    繳費，尚難採信。異議人既於96年6 月28日收受補繳通知單
    ，未於96年7 月10日之繳費期限前繳費，而遲至96年9 月初
    始繳費（見本院交聲字卷第97頁），則異議人有已收受補繳
    通知單，而未於規定期限內補繳費用之違規事實，揆諸前揭
    意旨，原舉發機關自得於補繳期限屆滿後3 個月內舉發異議
    人上開違規行為。
五、綜上所述，異議人已收受補繳通知單，而未於規定期限內補
    繳費用，確有汽車行駛於應繳費之公路不依規定繳費（卡片
    餘額不足）之違規，從而，原處分機關依道路交通管理處罰
    條例第27條第1 項之規定，各裁處異議人3,000 元罰鍰，核
    無違誤，異議無理由，應予駁回。
六、依道路交通案件處理辦法第19條，裁定如主文。
中    華    民    國    97    年    11    月    28    日
                  臺灣桃園地方法院交通法庭
                          法  官  張明儀
附表（異議人所為違規行為及聲明異議範圍）：
┌─┬───────┬───┬────┬───┬─────┬───────┐
│編│  裁決書字號  │ 違規 │  違規  │ 舉發 │ 舉發機關 │命補繳通知單郵│
│號│（舉發通知單  │ 時間 │  地點  │ 日期 │          │局簽收單編號  │
│  │  字號）      │      │        │      │          │              │
├─┼───────┼───┼────┼───┼─────┼───────┤
│(一)│52—ZFP010894 │96年5 │國道1 號│96年10│國道公路警│00000000000000│
│  │（公警局交字第│月12日│樹林收費│月5 日│察局第六警│              │
│  │ZFP010894）   │13時16│站北向第│      │察隊樹林分│              │
│  │              │分    │11車道  │      │隊        │              │
├─┼───────┼───┼────┼───┼─────┼───────┤
│(二)│52—ZFP010965 │96年5 │國道1 號│96年10│國道公路警│00000000000000│
│  │（公警局交字第│月15日│樹林收費│月5 日│察局第六警│              │
│  │ZFP010965）   │15時30│站北向第│      │察隊樹林分│              │
│  │              │分    │11車道  │      │隊        │              │
├─┼───────┼───┼────┼───┼─────┼───────┤
│(三)│52—ZFP011009 │96年5 │國道1 號│96年10│國道公路警│00000000000000│
│  │（公警局交字第│月17日│樹林收費│月5 日│察局第六警│              │
│  │ZFP011009）   │17時18│站北向第│      │察隊樹林分│              │
│  │              │分    │11車道  │      │隊        │              │
├─┼───────┼───┼────┼───┼─────┼───────┤
│(四)│52—ZFP011040 │96年5 │國道1 號│96年10│國道公路警│00000000000000│
│  │（公警局交字第│月19日│樹林收費│月5 日│察局第六警│              │
│  │ZFP011040）   │9 時37│站北向第│      │察隊樹林分│              │
│  │              │分    │11車道  │      │隊        │              │
├─┼───────┼───┼────┼───┼─────┼───────┤
│(五)│52—ZFP011106 │96年5 │國道1 號│96年10│國道公路警│00000000000000│
│  │（公警局交字第│月22日│樹林收費│月5 日│察局第六警│              │
│  │ZFP011106）   │12時58│站北向第│      │察隊樹林分│              │
│  │              │分    │11車道  │      │隊        │              │
├─┼───────┼───┼────┼───┼─────┼───────┤
│(六)│52—ZFP011108 │96年5 │國道1 號│96年10│國道公路警│00000000000000│
│  │（公警局交字第│月22日│樹林收費│月5 日│察局第六警│              │
│  │ZFP011108）   │14時  │站南向第│      │察隊樹林分│              │
│  │              │      │12車道  │      │隊        │              │
├─┼───────┼───┼────┼───┼─────┼───────┤
│(七)│52—ZFP011114 │96年5 │國道1 號│96年10│國道公路警│00000000000000│
│  │（公警局交字第│月22日│樹林收費│月5 日│察局第六警│              │
│  │ZFP011114）   │16時10│站北向第│      │察隊樹林分│              │
│  │              │分    │11車道  │      │隊        │              │
├─┼───────┼───┼────┼───┼─────┼───────┤
│(八)│52—ZFP011116 │96年5 │國道1 號│96年10│國道公路警│00000000000000│
│  │（公警局交字第│月22日│樹林收費│月5 日│察局第六警│              │
│  │ZFP011116）   │18時8 │站南向第│      │察隊樹林分│              │
│  │              │分    │12車道  │      │隊        │              │
├─┼───────┼───┼────┼───┼─────┼───────┤
│(九)│52—ZFP011203 │96年5 │國道1 號│96年10│國道公路警│00000000000000│
│  │（公警局交字第│月28日│樹林收費│月5 日│察局第六警│              │
│  │ZFP011203）   │8 時17│站北向第│      │察隊樹林分│              │
│  │              │分    │11車道  │      │隊        │              │
├─┼───────┼───┼────┼───┼─────┼───────┤
│(十)│52—ZFP011207 │96年5 │國道1 號│96年10│國道公路警│00000000000000│
│  │（公警局交字第│月28日│樹林收費│月5 日│察局第六警│              │
│  │ZFP011207）   │10時11│站南向第│      │察隊樹林分│              │
│  │              │分    │12車道  │      │隊        │              │
└─┴───────┴───┴────┴───┴─────┴───────┘
以上正本證明與原本無異。
如不服本裁定，應於裁定送達後5 日內向本院提出抗告狀。
                          書記官  邱仲騏
中    華    民    國    97    年    11    月    28    日


司法院資訊處製作；財團法人民間司法改革基金會備份。
